【裁判字號】    99,交聲,292
【裁判日期】    990205
【裁判案由】    交管條例聲異
【裁判全文】
臺灣板橋地方法院交通事件裁定         99年度交聲字第287號
原處分機關  交通部公路總局臺北區監理所板橋監理所
異  議  人  賴品翰
上列異議人因不服原處分機關於民國98年8 月19日、7 月27日、
8 月4 日、8 月25日、9 月22日、9 月15日、9 月18日所為板監
裁字裁41-AL0000000、41-AL0000000、41-AL0000000、41-AL000
0000、41-AL0000000、41-AL0000000、41-AL0000000號違反道路
交通管理事件裁決書所為處分，經聲明異議，本院裁定如下：
    主    文
異議均駁回。
    理    由
一、本件聲明異議意旨詳如附件聲明異議狀所載。
二、按受處分人，不服第8 條主管機關所為之處罰，得於接到裁
    決書之翌日起20日內，向管轄地方法院聲明異議；又交通法
    庭認聲明異議不合法律上之程式或其異議權已經喪失者，應
    以裁定駁回之，道路交通管理處罰條例第87條第1 項、道路
    交通案件處理辦法第18條前段分別定有明文；故受處分人自
    應於上開規定之期間內向法院聲明異議，倘受處分人逾期異
    議，即於法不合，法院自應裁定駁回。
三、經查，異議人賴品翰所有之TL8-917 號輕機車分別於民國（
    下同）97年8 月18日14時50分許、10月6 日17時35分許、11
    月7 日16時36分許、11月26日11時40分許、11月27日13時30
    分許，於府中捷運車站，有停車位置不依規定之違規乙情，
    以及97年9 月30日16時20分許、10月13日14時00分許，於府
    中捷運車站，有在顯有妨礙他車同行處停車之違規乙情，業
    據原處分機關於移送書中指述綦詳，復有違規採證照片7 張
    、臺北市政府警察局舉發違反道路交通管理事件通知單7 紙
    及臺北市政府警察局送達證書7 附卷可稽，是上開7 件違規
    事實，堪予認定。又按處理違反道路交通管理事件，有關文
    書送達之程序，依行政程序法之規定，違反道路交通管理事
    件統一裁罰基準及處理細則第5 條定有明文。關於裁決書之
    送達，得由行政機關自行或交由郵政機關送達；於無法依行
    政程序法第72條及第73條為送達時，得將文書寄存送達地之
    地方自治或警察機關，並作成送達通知書2 份，1 份黏貼於
    應受送達人住居所、事務所、營業所或其就業處所門首，另
    1 份交由鄰居轉交或置於該送達處所信箱或其他適當位置，
    以為送達。前項情形，由郵政機關為送達者，得將文書寄存
    於送達地之郵政機關，行政程序法第68條第1 項、第74條亦
    分別定有明文；再按民事訴訟文書之寄存送達，依92年2 月
    7 日修正公布、同年9 月1 日施行之民事訴訟法第138 條第
    2 項規定，自寄存之日起，經10日發生效力，此因應受送達
    人未必能即時領取訴訟文書而知悉其內容，故特設此規定以
    保障其權益。茲行政程序法雖未如前述民事訴訟法增設第13
    8 條第2 項規定，但基於保障應受送達人權益之同一理由，
    解釋上應認為有上開規定之類推適用。是原處分機關填製上
    開7 件裁決書後，向異議人戶籍地址即臺北縣板橋市○○路
    201 巷87號4 樓以寄存送達之方式送達，而上開送達地址與
    異議人聲明異議狀之住所相同，可知上開地址確為異議人實
    際得受領文書之處所無誤，足徵上開7 件裁決書業已合法送
    達於異議人；又觀之交通部公路總局臺北區監理所板橋監理
    站送達證書，郵政機關人員送達裁決書於上址時，皆因未獲
    會晤應受送達人本人，又無得受領文書之同居人、受僱人或
    應受送達處所之接收郵件人員等代收人員為收受，乃依上揭
    違反道路交通管理事件統一裁罰基準及處理細則準用行政程
    序法第74條之規定，將該裁決書分別於98年8 月26日、7 月
    31日、8 月12日、8 月31日、9 月28日、9 月21日、9 月24
    日寄存於板橋後埔郵局，並製作通知書2 份，1 份黏貼於應
    受送達人即異議人上址門首，另1 份置於該址信箱或其他適
    當位置以為送達等情，此有交通部公路總局臺北區監理所板
    橋監理站送達證書7 紙在卷可參，上開送達方式，核與行政
    程序法第72、73、74條規定之寄存送達程序相符，堪認原處
    分機關向該址送達前開裁決書，即屬已合法寄存送達，併於
    98年8 月26日、7 月31日、8 月12日、8 月31日、9 月28日
    、9 月21日、9 月24日起經過10日而生送達之效力，此不因
    異議人實際上有無前往郵局領取收受系爭裁決書而有所異。
    又原處分機關係位於臺北縣中和市○○路○ 段116 號，而異
    議人住所地為臺北縣板橋市○○路201 巷87號4 樓，則依法
    院訴訟當事人在途期間標準相關規定，應扣除在途期間2 日
    ，是異議人聲明異議之期間，即上開裁決書送達生效翌日起
    20日之法定不變期間加上在途期間2 日（即98年9 月7 日、
    8 月12日、8 月24日、9 月14日、10月12日、10月5 日、10
    月6 日）內為之，然異議人乃遲至99年1 月21日始為聲明異
    議，此觀該狀所蓋收文章戳之日期甚明，顯逾法定期間20日
    。再參以裁決書之附記欄一明白告知異議人，「受處分人不
    受處罰者，得於接到裁決書之翌日起二十日，以司法狀紙提
    出聲明異議，載明裁決日期、字號及理由，交由本台北區監
    理所所轉送管轄地方法院」等語，異議人竟不依上所法定程
    序謀求救濟，致其聲明異議已逾法定期間，是其程序上於法
    顯有未合，本件聲明異議應予駁回。
據上論斷，應依道路交通案件處理辦法第18條，裁定如主文。
中    華    民    國    99    年    2     月    5     日
                     交通法庭  法  官  林晏鵬
以上正本證明與原本無異
如不服本裁定應於送達後5日內向本院提出抗告狀
                               書記官  陳映孜
中    華    民    國    99    年    2     月    8     日

司法院資訊處製作；財團法人民間司法改革基金會備份。
